【裁判字號】    91,訴,3671
【裁判日期】    920227
【裁判案由】    損害賠償
【裁判全文】
臺灣臺中地方法院民事判決  九十一年度訴字第三六七一號
    原      告  乙○○
                丙○○
    訴訟代理人  高明德律師
                黃雅琴律師
    被      告  甲○○  住彰化.
                        居台中.
                        國民身.
右當事人間請求損害賠償事件，本院判決如左：
    主      文
被告應給付原告乙○○新台幣貳萬零貳佰拾元、原告丙○○新台幣拾萬陸仟元，及均自民國
九十一年十一月十二日起至清償日止，按週年利率百分之五計算之利息。
原告其餘之訴駁回。
訴訟費用由被告負擔十分之三，餘由原告負擔。
本判決原告勝訴部分，於原告乙○○以新台幣陸仟柒佰元、原告丙○○以萬伍仟元分別為
被告供擔保後，得假執行；但被告如於假執行程序實施前，以新台幣貳萬零貳佰拾元為原告
乙○○、以新台幣拾萬陸仟元為原告丙○○預供擔保，得免為假執行。
原告其餘假執行之聲請駁回。
    事      實
甲、原告方面：
一、聲明：求為判決：
  (一)被告應給付原告乙○○新台幣（下同）十萬零二百一十元、原告丙○○三十萬六千元，
    及均自起訴狀繕本送達被告之翌日即民國（下同）九十一年十一月十二日起至清償日止
    ，按年息百分之五計算之利息。
  (二)願供擔保請准宣告假執行。
二、陳述：
（一）緣被告明知酒後不得駕駛車輛，竟於九十一年三月二十三日二十時三十分左右，明知
      伊因飲酒過量，已達不能安全駕駛動力交通工具之程度（肇事後經警檢測其呼氣中酒
      精濃度為每公升０‧八０毫克），竟駕駛其所有車牌號碼ＦＢ六—四九０號重型機車
      ，沿台中縣烏日鄉○○路，由台中縣烏日鄉往台中市方向行駛，其原應注意汽車駕駛
      人飲酒後其吐氣所含酒精成分超過每公升０‧二五毫克以上者，不得駕車；且汽車行
      駛時，駕駛人應注意車前狀況及兩車併行之間隔，並隨時採取必要之安全措施；而依
      當時情狀，並無不能注意之情事，詎其應注意並能注意而疏未注意，因酒後注意力、
      操控力均降低而疏未注意車前狀況，致行駛至烏日鄉○○路○段二五七號前時，自後
      追撞前方由原告乙○○所駕駛並後載其妻即原告丙○○之車牌號碼為ＳＶＢ—二六三
      號之輕型機車，使原告二人人車倒地，致原告乙○○受有雙側膝蓋、右手、右肩膀背
      側及右腳趾頭多處擦傷等傷害，原告丙○○則受有右側第十根肋骨骨折、右腎挫傷、
      多發性擦傷於四肢、右上顎骨線狀骨折（右臉頰乳腫）等傷害。又被告涉嫌違反公共
      危險、過失傷害案件，則分別經本院判刑確定及台灣台中地方法院檢察署檢察官以九
      十一年度偵字第一三九三四號聲請簡易判決處刑書向本院聲請簡易判決處刑在案。
（二）被告因過失不法侵害原告二人身體及健康之權利，原告二人爰依侵權行為之法律關係
      ，請求被告賠償原告二人之損害。其明細如下：
    (一)原告乙○○部分：
    (1)增加生活上之支出（醫療費用）：
      原告乙○○支出醫療費用共二千六百七十元扣除已領取之汽車強制責任險保險費二千
      四百六十元後，尚支出二百一十元。
    (2)慰撫金：
      原告乙○○年已六十一歲，現任職中華電信股份有限公司台中營運中心主任，平日循
      規蹈矩，當時原告乙○○駕駛機車遵循車道正常行駛，詎忽遭被告酒後駕車自後追撞
      ，使原告乙○○身體受有多處擦傷等傷害，精神上並受到嚴重驚嚇，久久不能回復，
      精神上所受痛苦非筆墨所能形容，爰請求精神上慰撫金十萬元，以資慰藉。
    (二)原告丙○○部分：
    (1)看護費用部分：
      原告丙○○因右側第十根肋骨骨折，施行手術後住院，於住院期間，無法自行料理日
      常生活，需由原告丙○○之女幫忙看護照顧，原告丙○○自九十一年三月二十四日住
      院起至同年四月二日出院時止，共住院十日，以每日二千四百元之費用計算，所受相
      當於看護費用之損害共計二萬四千元。
    (2)交通費用部分：
      原告丙○○自九十一年四月二十四日出院返家後，須經常至醫院門診，並以計程車代
      步，由原告丙○○住處至中山醫學大學附設醫院中港分院之計程車單趟車資為八十五
      元，往返共一百七十元，原告丙○○自九十一年四月二十四日出院後迄今之門診次數
      共十二次，所花費之計程車車資共二千元。
    (3)慰撫金：
      原告丙○○之夫即原告乙○○本遵循車道正常行駛，詎料，忽遭被告酒後駕車自後追
      撞，使原告丙○○受有右側第十根肋骨骨折等傷害，並住院進行手術，原告丙○○除
      因肋骨骨折造成身體痛苦不堪外，右臉頰並因此經常抽動，對一從事美容工作之原告
      丙○○而言，精神上之打擊甚大，精神上並受到嚴重驚嚇，久久不能回復，精神及肉
      體上所受痛苦非筆墨所能形容，爰請求精神上慰撫金三十萬元，以資慰藉。
（三）綜上所述，被告應分別給付原告乙○○十萬零二百一十元、原告丙○○三十二萬六千
      元，及均自起訴狀繕本送達之翌日即九十一年十一月十二日起至清償日止，按年息百
      分之五計算之利息。
三、證據：提出中山醫學大學附設醫院中港分院診斷證明書影本二紙、中山醫學大學附設醫
          院門診醫療費用收據影本二十一紙、臺灣臺中地方法院檢察署九十一年度偵字第
          一三九三四號檢察官聲請簡易判決處刑書影本一份、中華電信股份有限公司台中
          營運處證明書影本一紙、交通事業人員升資甄審合格證書影本一紙、畢業證書影
          本一紙、台灣妮芙露股份有限公司會員證影本一紙、結業證書影本一紙、各類所
          得扣繳暨免扣繳憑單影本二紙、調解不成立證明書影本一紙、東泰產物保險股份
          有限公司保費明細表影本三紙為證。
乙、被告方面：
一、聲明：求為判決駁回原告之訴及其假執行之聲請；如受不利判決，請准供擔保免為假執
          行。
二、陳述：對於原告起訴狀所列被告有如上之過失行為致原告受傷之事實無意見，另對原告
          主張其因本件車禍受有如上之損害，除認原告之慰撫金請求過高外，其餘部分之
          損害主張，均不予爭執。被告願意賠償損害，但目前沒有能力賠償。
丙、本院依職權調取本院九十一年度沙交簡字第五五五號過失傷害案件全卷（含臺灣臺中地
    方法院檢察署九十一年度核退字第二０五號、九十一年度偵字第一三九三四號、九十一
    年度執字第八九三五號）。
    理      由
一、按訴狀送達後，原告不得將原訴變更或追加他訴，但擴張或減縮應受判決事項之聲明者
    ，不在此限，民事訴訟法第二百五十五條第一項第三款定有明文。本件原告起訴聲明求
    為判決「被告應給付原告乙○○十萬四千一百八十五元、原告丙○○四十三萬二千八百
    八十一元，及均自起訴狀繕本送達被告之翌日起至清償日止，按年息百分之五計算之利
    息」等語，於訴訟中變更為「被告應給付原告乙○○十萬零二百一十元、原告丙○○三
    十萬六千元，及均自起訴狀繕本送達被告之翌日起至清償日止，按年息百分之五計算之
    利息」，核其變更，並未變更法律關係，僅屬部分減縮應受判決事項之聲明，於法尚無
    不合，應予准許，首先說明。
二、經查：被告於九十一年三月二十三日二十時三十分左右，明知伊因飲酒過量，已達
    不能安全駕駛動力交通工具之程度（肇事後經警檢測其呼氣中酒精濃度為每公升０‧八
    ０毫克），駕駛其所有車牌號碼ＦＢ六—四九０號重型機車，沿台中縣烏日鄉○○路，
    由台中縣烏日鄉往台中市方向行駛，其原應注意汽車駕駛人飲酒後其吐氣所含酒精成分
    超過每公升０‧二五毫克以上者，不得駕車；且汽車行駛時，駕駛人應注意車前狀況及
    兩車併行之間隔，並隨時採取必要之安全措施；而依當時情狀，並無不能注意之情事，
    詎其應注意並能注意而疏未注意，因酒後注意力、操控力均降低而疏未注意車前狀況，
    致行駛至烏日鄉○○路○段二五七號前時，自後追撞前方由原告乙○○所駕駛並後載其
    妻即原告丙○○之車牌號碼為ＳＶＢ—二六三號之輕型機車，使原告二人人車倒地，致
    原告乙○○受有雙側膝蓋、右手、右肩膀背側及右腳趾頭多處擦傷等傷害，原告丙○○
    則受有右側第十根肋骨骨折、右腎挫傷、多發性擦傷於四肢、右上顎骨線狀骨折（右臉
    頰乳腫）之傷害等情，為兩造所不爭執，復有臺灣臺中地方法院檢察署九十一年度偵字
    第一三九三四號檢察官聲請簡易判決處刑書影本一份、中山醫學大學附設醫院中港分院
    診斷證明書影本二紙在卷可稽，且經本院調取本院九十一年度沙交簡字第五五五號過失
    傷害案件全卷（含臺灣臺中地方法地方檢察署九十一年度核退字第二０五號卷、九十一
    年度偵字第一三九三四號卷、九十一年度執字第八九三五號卷）核對無誤，應可信為真
    實。
三、按汽車駕駛人飲酒後，其吐氣所含酒精成分超過每公升零點二五毫克以上者，不得駕車
    ，道路交通安全規則第一百十四條第二款定有明文。本件被告在飲酒後已達酒醉狀態下
    駕車，自應注意前開所述道路交通安全規則之規定，且依當時之情形（天候晴、夜間有
    照明、路面乾燥、無缺陷、無障礙物、視距良好）被告並無不能注意之情形，竟因飲酒
    後注意力、操控力均降低以致肇事，被告之行為有過失，至為明顯，被告亦自承對車禍
    之發生確有過失，而原告確因本件車禍受有損害，業如前述，是被告之過失行為與原告
    之損害結果間確有相當因果關係，亦屬明確。
四、按汽車、機車或其他非依軌道行駛之動力車輛，在使用中加損害於他人者，駕駛人應賠
    償因此所生之損害；不法侵害他人之身體或健康者，對於被害人因此喪失或減少勞動能
    力或增加生活上之需要時，應負損害賠償責任；又不法侵害他人之身體、健康、名譽、
    自由、信用、隱私、貞操、或不法侵害其他人格法益而情節重大者，被害人雖非財產上
    之損害，亦得請求賠償相當之金額，民法第一百九十一條之二第一項前段、第一百九十
    三條第一項及第一百九十五條第一項前段分別定有明文。本件被告酒醉駕駛前開車輛因
    過失行為加損害於原告，參酌前開法條之規定，被告應負損害賠償責任，茲本院審酌原
    告所受之損害金額如左：
（一）財產上損害部分：
      原告乙○○主張其因被告之侵權行為受有醫療費用二百一十元（經扣除強制汽車責任
      保險理賠部分），原告丙○○主張其因被告之侵權行為，受有看護費用兩萬四千元、
      交通費用二千元之損害等情，為兩造所不爭執，自堪信為真實。
（二）非財產損害部分：
      按原告因本件車禍受傷，精神上遭致苦痛，應不待言，惟其人格權受侵害及精神痛苦
      之程度，既無任何客觀標準可資為據，即應斟酌雙方身分資歷與加害程度，及其他各
      種情形核定相當數額（參照最高法院五十一年度台上字第二二三號判例）。爰審酌原
      告乙○○案發當時為六十歲，任職中華電信股份有限公司台中營運處副技術長（有中
      華電信股份有限公司台中營運處證明書影本一份在卷可稽），及其因本件車禍受有多
      處擦傷之程度；原告丙○○案發當時為五十六歲，任職於台灣妮芙露股份有限公司，
      其因本件車禍受傷，傷勢不輕，於治療期間除住院十日外，於出院後仍需經常至醫院
      看診；而被告案發當時為四十三歲，從事板模工作，每月工資約三萬元等一切情狀，
      認原告乙○○及丙○○主張之非財產上損害賠償請求，分別以二萬元及十萬元為適當
      ，是原告之慰撫金請求在此範圍內，為有理由，逾此部分之請求，於法未合，不應准
      許。
（三）縱上所述，原告乙○○之損害額總計為二萬零二百一十元（即二百一十元加上二萬元
      等於二萬零二百一十元）、原告丙○○之損害額總計為十二萬六千元（即二萬六千元
      加十萬元等於十二萬六千元），惟被告就原告丙○○上開所受之損害額，業已於九十
      一年十二月三十一日當庭給付二萬元給原告丙○○，則此部分自應予以扣除，經扣除
      後，原告丙○○得請求被告賠償之金額即為十萬六千元。
五、從而，原告乙○○、丙○○依侵權行為之法律關係，訴請被告賠償損害，其中原告乙○
    ○在二萬零二百一十元、原告丙○○在十萬六千元，及均自起訴狀繕本送達被告之翌日
    （即九十一年十一月十二日）起至清償日止，按週年利率百分之五計算之利息之範圍內
    ，為有理由，應予准許，逾此部分之請求，為無理由，應予駁回。
六、兩造陳明願供擔保，分別聲請宣告假執行及免為假執行，經核原告勝訴部分，核無不合
    ，爰酌定相當金額分別准許之，至於原告敗訴部分，其假執行之聲請即失所附麗，應併
    予駁回。
七、據上論結，本件原告之訴為一部有理由、一部無理由，依民事訴訟法第七十九條但書、
    第三百九十條第二項、第三百九十二條，判決如主文。
中      華      民      國      九十二      年      二      月     二十七     日
~B臺灣臺中地方法院民事第四庭
~B    法  官  李國增
右為正本係照原本作成。
如不服本判決，應於判決送達後二十日內，向本院提出上訴狀（須按他造當事人之人數附繕
本）。
中      華      民      國      九十二      年      二      月     二十七     日
~B法院書記官


司法院資訊處製作；財團法人民間司法改革基金會備份。
